臺灣彰化地方法院刑事判決
111年度金訴字第188號
公  訴  人  臺灣彰化地方檢察署檢察官
被      告  張弘儒


上列被告因違反洗錢防制法等案件，經檢察官提起公訴（111年
度偵字第9420號），被告於本院審理時，就被訴事實為有罪之陳
述，本院裁定改進行簡式審判程序，並判決如下：
    主    文
張弘儒幫助犯洗錢防制法第十四條第一項之洗錢罪，處有期徒刑
陸月，併科罰金新臺幣參萬元，罰金如易服勞役，以新臺幣壹仟
元折算壹日。
    犯罪事實及理由
一、本件犯罪事實及證據，除下列補充、更正者外，均引用檢察
    官起訴書之記載（如附件）：
　　㈠犯罪事實欄第一點第2行之「中高分院」更正為「臺灣高等
      法院臺中分院」。
　　㈡犯罪事實欄第一點第11行之「3段或4段處」更正為「3段或
      4段某處統一超商」。
　　㈢證據部分補充「被告於本院準備及簡式審判程序中之自白
      」。
二、論罪科刑
　　㈠按刑法上之幫助犯，係對於犯罪與正犯有共同之認識，而
      以幫助之意思，對於正犯資以助力，而未參與實施犯罪之
      行為者而言。又行為人提供金融帳戶提款卡及密碼予不認
      識之人，非屬洗錢防制法第2條所稱之洗錢行為，不成立
      同法第14條第1項一般洗錢罪之正犯，然行為人主觀上如
      認識該帳戶可能作為收受及提領特定犯罪所得使用，他人
      提領後即產生遮斷資金流動軌跡以逃避國家追訴、處罰之
      效果，仍基於幫助之犯意而提供，應論以幫助犯同法第14
      條第1項之一般洗錢罪。被告雖有提供上開帳戶資料予詐
      欺集團使用，但被告係單純提供帳戶資料供詐騙集團使用
      之行為，並不等同於向告訴人施以欺罔之詐術行為，亦非
      洗錢行為。是以，被告上揭所為屬詐欺取財、洗錢構成要
      件以外之行為，應認被告所為係幫助犯而非正犯。
　　㈡核被告所為，係犯刑法第30條第1項前段、第339條第1項之
      幫助詐欺取財罪，及刑法第30條第1項前段、洗錢防制法
      第14條第1項之幫助洗錢罪。
    ㈢被告以一提供上開帳戶之幫助行為，同時觸犯幫助詐欺取
      財及幫助洗錢之罪名，依刑法第55條規定，為想像競合犯
      ，應從一重之幫助洗錢罪處斷。
    ㈣被告確有起訴書犯罪事實欄第一點第1至3行所載前案犯行
      及其刑之執行情形，為被告所不爭執（院卷第47頁），亦
      據檢察官提出刑案資料查註紀錄表、臺灣高等法院被告前
      案紀錄表為證，足認被告於受徒刑之執行完畢後5年內，
      故意再犯本案有期徒刑以上之罪，核屬累犯。檢察官復於
      本院審理時指出：被告本案所為，與前案偽造有價證券案
      件之部分犯罪罪質、目的、手段與法益侵害結果相同，足
      認被告法遵循意識及對刑罰之反思能力均屬薄弱，請求依
      累犯之規定加重其刑等語，已為相當說明。本院審酌被告
      所犯前案係持詐欺集團交付之偽造銀聯卡提款，有臺灣高
      等法院臺中分院106年度上訴字第1164號判決在卷可參，
      其犯罪罪質及法益侵害確如公訴檢察官所言有部分相同，
      且被告前案執行以易服社會勞動服務為之，卻猶為本案犯
      行，可見被告並未因前案刑罰之執行，建立守法意識，並
      確實體認其行為之違法性與危害性，兼衡本案犯罪情節，
      認若加重其刑，尚無使其所受刑罰超過其應負擔罪責之疑
      慮，參酌司法院大法官釋字第775號解釋意旨，爰依刑法
      第47條第1項規定，加重其刑。且基於精簡裁判之要求，
      判決主文無庸為累犯之諭知，附此敘明。
    ㈤被告基於幫助洗錢之不確定故意，參與構成要件以外之行
      為，為幫助犯，爰依刑法第30條第2項規定，依正犯之刑
      減輕之，並依法先加重後減輕之。
　　㈥又洗錢防制法第16條第2項規定：犯前2條之罪，在偵查或
      審判中自白者，減輕其刑。查被告於本院準備程序及簡式
      審判程序時自白犯行，應依前揭規定減輕其刑，並依刑法
      第70條規定遞減之。
　　㈦爰審酌被告任意將自己申設金融機構帳戶之提款卡與密碼
      提供予他人作為財產犯罪使用，使告訴人受有高達新臺幣
      （下同）600萬元之財產上損失，並使該等詐欺所得真正
      去向、所在得以獲得隱匿，所為實有不該；被告雖表達希
      望與告訴人達成和解，但告訴人希望能賠償400萬元以上
      ，本院因此認雙方差距過大而不予安排調解，有本院電話
      洽辦公務紀錄單可按（院卷第31頁）；兼衡被告於本院審
      理時坦承犯行，犯行態度尚佳，且其自陳高職畢業、擔任
      白牌計程車司機、月收入約3萬多元、不需扶養任何人等
      一切情狀，量處如主文所示之刑，並就併科罰金部分，諭
      知易服勞役之折算標準。又洗錢防制法第14條第1項洗錢
      罪之法定本刑為7年以下有期徒刑，非刑法第41條第1項前
      段規定得易科罰金之罪，是被告本案所受刑之宣告，不得
      為易科罰金之諭知，惟仍可依刑法第41條第3項規定向受
      理執行之檢察署請求易服社會勞動，至准許與否乃該檢察
      署之權限，附此敘明。
三、不予沒收部分：
    ㈠被告提供上開帳戶金融卡，雖交付他人作為詐欺取財、洗
      錢所用，惟該帳戶已被列為警示戶，無法再供交易使 用
      ，且金融卡本身之價值甚低，復未扣案，因認尚無沒收之
      實益，其沒收不具有刑法上之重要性，依刑法第38條之2
      第2項規定不予宣告沒收。
    ㈡告訴人遭詐騙之款項，係由詐欺集團成員提領，非屬被 告
      所有，亦非在被告實際掌控中，被告就所隱匿之財物不具
      所有權及事實上處分權，無從依洗錢防制法第18條第1 項
      就所提領全部金額諭知沒收。
    ㈢本件並無積極具體證據足認被告因其幫助犯罪犯行而自犯
      罪集團獲有犯罪所得之對價，自不生犯罪所得應予沒收之
      問題。
四、依刑事訴訟法第273條之1第1項、第299條第1項前段、第310
    條之2、第454條，判決如主文。
本案經檢察官廖偉志提起公訴，檢察官黃智炫到庭執行職務。
中　　華　　民　　國　　111 　年　　11　　月　16 　　日
                  刑事第六庭  法  官  林明誼
以上正本證明與原本無異。
如不服本判決應於收受判決後20日內向本院提出上訴書狀，並應
敘述具體理由。其未敘述上訴理由者，應於上訴期間屆滿後20日
內向本院補提理由書(均須按他造當事人之人數附繕本)「切勿逕
送上級法院」。
告訴人或被害人對於判決如有不服具備理由請求檢察官上訴者，
其上訴期間之計算係以檢察官收受判決正本之日期為準。
中　　華　　民　　國　　111 　年　　11 　 月　　16 　 日
                              書記官  許原嘉
附錄論罪科刑條文：
中華民國刑法第30條
（幫助犯及其處罰）
幫助他人實行犯罪行為者，為幫助犯。雖他人不知幫助之情者，
亦同。
幫助犯之處罰，得按正犯之刑減輕之。

中華民國刑法第339條
（普通詐欺罪）
意圖為自己或第三人不法之所有，以詐術使人將本人或第三人之
物交付者，處5年以下有期徒刑、拘役或科或併科50萬元以下罰
金。
以前項方法得財產上不法之利益或使第三人得之者，亦同。
前二項之未遂犯罰之。

洗錢防制法第14條
有第二條各款所列洗錢行為者，處7年以下有期徒刑，併科新臺
幣5百萬元以下罰金。
前項之未遂犯罰之。
前二項情形，不得科以超過其特定犯罪所定最重本刑之刑。